臺灣高等法院臺中分院刑事裁定
110年度抗字第780號
抗  告  人  
即  受刑人  李瑞呈
上列抗告人即受刑人因定應執行刑案件，不服臺灣彰化地方法院
中華民國110年5月11日裁定（110年度聲字第612號；聲請案號：
臺灣彰化地方檢察署110年度執聲字第325號），提起抗告，本院
裁定如下：
    主  文
抗告駁回。
    理  由
一、抗告人即受刑人李瑞呈（下稱抗告人）抗告意旨略以： 
　㈠刑法修正將連續犯、常業犯規定悉予刪除，考其立法目的，
    係基於刑罰公平原則考量，杜絕僥倖犯罪心理，並避免鼓勵
    犯罪之誤解，乃改採一行為一罪一罰。是定其刑期時，除仍
    應就各別刑罰規範之目的、輕重罪間體系之平衡、整體犯罪
    非難評價、各行為彼此間之偶發性、與被告前科之關聯性、
    各行為所侵害法益之專屬性或同一性、數罪對法益侵害之加
    重效應、罪數所反映之被告人格特性與犯罪傾向、社會對特
    定犯罪例如一再殺人或販毒行為處罰之期待等，為綜合判斷
    外，尤須參酌上開實現刑罰公平性，以杜絕僥倖、減少犯罪
    之立法意旨，為妥適之裁量，倘違背此內部性界限，即屬權
    利濫用之違法（最高法院100年度台上字第5342號判決要旨
    參照）。另法律上屬於自由裁量事項，尚非概無法律性之拘
    束，在法律上有其外部界限及內部界限。前者法律之具體規
    定，使法院得以具體選擇為適當裁判，此為自由裁量之外部
    界限。後者法院為自由裁量時，應考量法律之目的，法律秩
    序之理念所在，此為自由裁量之內部界限。法院為裁判時，
    二者均不得有所踰越。在數罪併罰而有二裁判以上，應定其
    應執行刑之案件，法院所為刑之酌定，固屬自由裁量事項，
    然對於法律之內、外部界限，仍均應受其拘束（最高法院94
    年度台非字第21號判決意旨參照）。從而，數罪併罰在定其
    應執行刑之際，自應再為應執行之刑的決定，亦屬一種特別
    的量刑過程，其考量結果，並非單純表示一種數罪刑度的總
    合而已，而是再次對於同一行為人責任的檢視。相較刑法第
    57條定有科刑時應審酌的事項，此項規定係對一般犯罪行為
    之裁量而言，而合併刑之宣告，則屬一種對犯罪人本身及其
    所犯之各種犯罪得綜合判斷。申言之，定執行刑之宣告，並
    非在法定範圍之內自由裁量，應注意行為人從其犯數罪所反
    映的人格特性，及考量刑法目的相關刑事政策，妥為宣告。
    而刑法的功能中，除一般預防及特別預防外，更重要的是行
    為人再社會化及具體的社會保護作用，否則加諸過度刑罰於
    被告。
　㈡再按刑法第50條數罪併罰所規定的定執行刑模式，是保證充
    分評價與不過度評價的方法，那麼一律以數宣告刑總和定執
    行刑是否即可顯現充分評價？從第50條各款的規定觀之，可
    以知道，無期徒刑不能變成有期徒刑，有期徒刑不能形同無
    期徒刑，以有期徒刑為例，如果有期徒刑的執行過長，即與
    無期徒刑無異，會變成過度評價。再者，國家使用刑罰懲罰
    或矯治犯罪，必須考慮手段的效益，使用過度之刑罰，會使
    邊際效益遞減，未必能達到目的，卻造成犯罪管理的過度花
    費，這是刑罰經濟的思考。在上述雙重意義之下，數罪合併
    定執行刑的制度，不是技術問題，內部功能是依據罪責相當
    原則，進行充分而不過度評價，外部功能則是實現刑罰經濟
    的功能（參酌許玉秀大法官就司法院釋字第662號解釋之協
    同意見書）。
　㈢本件裁定雖未逾越法律之外部界限，惟抗告人就附表所犯各
    罪，其犯罪之目的、動機及手段幾乎相同，且犯罪之時間亦
    相對接近，連續犯雖已刪除適用，仍存有爭議，並導出法官
    是否權力太大，個人價值或意識形態影響其判斷，以及是否
    以自己的進步或前衛的觀點替代憲法，爰依法提起抗告，請
    求撤銷原裁定等語。　　
二、按裁判確定前犯數罪者，併合處罰之；數罪併罰，有二裁判
    以上者，依刑法第51條之規定，定其應執行之刑，刑法第50
    條、第53條分別定有明文。次按法律上屬於自由裁量之事項
    ，有其外部性界限及內部性界限，並非概無拘束。依據法律
    之具體規定，法院應在其範圍選擇為適當之裁判者，為外部
    性界限；而法院為裁判時，應考量法律之目的，及法律秩序
    之理念所在者，為內部性界限。法院為裁判時，二者均不得
    有所踰越。在數罪併罰，有二裁判以上，定其應執行之刑時
    ，固屬於法院自由裁量之事項，然仍應受前揭外部性界限及
    內部性界限之拘束（最高法院92年度台非字第227號判決意
    旨參照）。復按數罪併罰之定應執行之刑，係出於刑罰經濟
    與責罰相當之考量，並非予以犯罪行為人或受刑人不當之利
    益，為一種特別的量刑過程，相較於刑法第57條所定科刑時
    應審酌之事項係對一般犯罪行為之裁量，定應執行刑之宣告
    ，乃對犯罪行為人本身及所犯各罪之總檢視，除應考量行為
    人所犯數罪反應出之人格特性，並應權衡審酌行為人之責任
    與整體刑法目的及相關刑事政策，在量刑權之法律拘束性原
    則下，依刑法第51條第5款之規定，採限制加重原則，以宣
    告各刑中之最長期為下限，各刑合併之刑期為上限，但最長
    不得逾30年，資為量刑自由裁量權之外部界限，並應受法秩
    序理念規範之比例原則、平等原則、責罰相當原則、重複評
    價禁止原則等自由裁量權之內部抽象價值要求界限之支配，
    使以輕重得宜，罰當其責，俾符合法律授與裁量權之目的，
    以區別數罪併罰與單純數罪之不同，兼顧刑罰衡平原則。末
    按關於刑之量定，係實體法上賦予法院得為自由裁量之事項
    ，倘其未有逾越法律所規定之範圍，或濫用其權限，即不得
    任意指摘為違法。在同一犯罪事實與情節，如別無其他加重
    或減輕之原因，下級審量定之刑，亦無過重或失輕之不當情
    形，則上級審法院對下級審法院之職權行使，原則上應予尊
    重（最高法院75年台上字第7033號判決、85年度台上字第24
    46號判決意旨參照）。
三、經查：
  ㈠本件抗告人所犯如附表所示各罪，分別經法院判處如附表所
    示之刑，均分別確定在案，有各該判決書及臺灣高等法院被
    告前案紀錄表在卷可稽。數罪中雖有刑法第50條第1項但書
    所列情形，惟抗告人已於民國110年4月29日請求檢察官就上
    開案件合併定其應執行之刑，嗣由檢察官向犯罪事實最後判
    決法院即臺灣彰化地方法院聲請定其應執行之刑，有臺灣彰
    化地方檢察署刑法第50條第1項但書案件是否聲請定刑聲請
    書、臺灣彰化地方檢察署檢察官聲請書附卷可稽（見原審卷
    第7至9頁）。原審法院經審核卷證結果，認其聲請為正當，
    依刑事訴訟法第477條第1項，刑法第50條第1項但書、第2項
    、第53條、第51條第5款，定其應執行刑為有期徒刑3年，係
    在抗告人本件各宣告刑中刑期最長之有期徒刑8月以上，各
    刑合併之有期徒刑3年6月以下之範圍內，合於法律規定之外
    部性界限，亦未逾越其內部性界限即有期徒刑3年2月（其中
    如附表編號4至5所示之罪，曾定應執行刑有期徒刑8月；附
    表編號6至8所示之罪，曾定應執行有期徒刑1年，又前開編
    號1至3所示各罪宣告刑之總和為有期徒刑1年6月，是曾定執
    行刑之宣告刑與未曾定應執行刑之總和為有期徒刑3年2月）
    ，足認原審此項裁量職權之行使，並無違反法律之目的及法
    律秩序之理念所在，符合外部性、內部性界限，屬法院裁量
    職權之適法行使，依據上揭說明，原審裁定並無不當。
  ㈡受刑人雖執前詞提起抗告，惟定應執行刑係特別之量刑過程
    ，乃對犯罪行為人本身及所犯各罪之總檢視，除應考量行為
    人所犯數罪反應出之人格特性，並應權衡審酌行為人之責任
    與整體刑法目的及相關刑事政策。本件抗告人有多次違反毒
    品危害防制條例之刑事前案紀錄，其一再犯罪，顯已非偶發
    性犯罪，反映出抗告人自我約束能力不足之人格特性與犯罪
    傾向，嚴重欠缺法治觀念及未能戒除自身毒癮，自應受較高
    之刑罰評價，以匡正其多次違反刑罰規範之行為。且本院審
    酌抗告人所犯施用第一級、第二級毒品罪、竊盜罪、偽造文
    書罪，其罪質不同，保護之法益亦有別，況施用毒品之時間
    介於106年7月25日至107年6月30日間，各次施用毒品罪間仍
    有相當之差距，難認具最低可非難性，自不宜給予過度刑罰
    優惠。原裁定就如其附表所示各刑合併定應執行有期徒刑3
    年，顯然已考量抗告人所犯數罪所反映之人格特性，各罪彼
    此間之關聯性（即各罪之犯罪時間、犯罪類型、侵害之法益
    種類等），其所定應執行刑並未逾越法律所規定之範圍，亦
    無明顯過重而違背比例原則或公平正義之情形，與刑罰經濟
    、刑法定應執行刑之恤刑考量等法律規範目的均無違背，尚
    無瑕疵可指，自應尊重原審法院裁量權限之行使。
四、綜上所述，本件原裁定所定之執行刑，既未逾法定刑範圍，
    亦無明顯違背正義，即難指為不當，抗告人執持上開理由指
    摘原裁定不當，並無理由，應予駁回。
五、據上論斷，應依刑事訴訟法第412條，裁定如主文。 
中　　華　　民　　國　　110 　年　　7 　　月　　13　　日
        　  　刑事第三庭  審判長法　官  邱  顯  祥
　　　　　　　　　　　　　　    法　官  楊  欣  怡
　　　　　　　　　　　　　　  　法　官  李  明  鴻
以上正本證明與原本無異。   
如不服本裁定，應於收受送達後5日內向本院提出再抗告書狀（
須附繕本）。
                                書記官  陳  慈  傳
　　　　　　　　　　　　　　　　
中　　華　　民　　國　　110 　年　　7 　　月　　13　　日
【附表】
編           號  1 2 3 罪           名  毒品危害防制條例 竊盜 偽造文書 宣     告    刑  有期徒刑6月 有期徒刑8月 有期徒刑4月 犯  罪  日   期  107年6月30日 106年6月20日下午3時許 106年6月20日下午1時許 偵查(自訴)機關年  度  案  號  彰化地檢107年度毒偵字第1482號 彰化地檢107年度偵字第1667號 彰化地檢107年度偵字第1667號 最後事實審 法        院      彰化地院      彰化地院      彰化地院  案        號 107年度簡字第2080號 107年度易字第903號 107年度易字第903號  判 決  日 期     107/10/30     107/12/12     107/12/12 確定判決 法        院      彰化地院      彰化地院      彰化地院  案        號 107年度簡字第2080號 107年度易字第903號 107年度易字第903號  判決確定日期     107/12/26     108/01/08     108/01/08 是否為得易科罰金之案件  是 否 是 備           註  彰化地檢108年度執字第213號 彰化地檢108年度執字第550號 彰化地檢108年度執字第551號 
編           號  4 5 6 罪           名  毒品危害防制條例 毒品危害防制條例 毒品危害防制條例 宣     告    刑  有期徒刑6月 有期徒刑3月 有期徒刑6月 犯  罪  日   期  106年7月27日凌晨2時許 106年7月25日下午2時許 107年1月8日下午6時許 偵查(自訴)機關年  度  案  號  彰化地檢107年度撤緩毒偵字第88、89號 彰化地檢107年度撤緩毒偵字第88、89號 彰化地檢108年度撤緩毒偵字第27、28、29號 最後事實審 法        院      彰化地院      彰化地院      彰化地院  案        號 108年度簡字第129號 108年度簡字第129號 110年度簡字第190號  判 決  日 期     108/01/22     108/01/22     110/03/08 確定判決 法        院      彰化地院      彰化地院      彰化地院  案        號 108年度簡字第129號 108年度簡字第129號 110年度簡字第190號  判決確定日期     108/02/12     108/02/12     110/04/07 是否為得易科罰金之案件  是 是 是 備           註  彰化地檢108年度執字第1240號 彰化地檢108年度執字第1240號 彰化地檢110年度執字第1714號   編號4、5之罪已定應執行有期徒刑8月  編號6至8之罪已定應執行有期徒刑1年 
編           號  7 8 罪           名  毒品危害防制條例 毒品危害防制條例 宣     告    刑  有期徒刑6月 有期徒刑3月 犯  罪  日   期  107年3月26日中午12時許 107年3月27日下午5時許 偵查(自訴)機關年  度  案  號  彰化地檢108年度撤緩毒偵字第27、28、29號 彰化地檢108年度撤緩毒偵字第27、28、29號 最後事實審 法        院      彰化地院      彰化地院  案        號 110年度簡字第190號 110年度簡字第190號  判 決  日 期     110/03/08     110/03/08 確定判決 法        院      彰化地院      彰化地院  案        號 110年度簡字第190號 110年度簡字第190號  判決確定日期     110/04/07     110/04/07 是否為得易科罰金之案件  是 是 備           註  編號6至8之罪已定應執行有期徒刑1年